---
title: 'Ejemplo: Matriz de riqueza con loops'
output:
  pdf_document: default
  html_notebook: default
---
Para este ejemplo se necesitarán los paquetes:

"foreign","sp","rgdal","rgeos" y "raster"


```{r}
#setear el directorio de trabajo apropiadamente
setwd("~/backupOct2019/RLadiesTalleres/CursoRladiesRcomolenguaje/ArchivosdbfparaR/")
```
```{r}
library("foreign") #esta librería la necesito para leer los "data base files" (.dbf)
#ejecuto desde R el comando del sistema "ls" que me lista los archivos con extensión .dbf y guardo los NOMBRES de los archivos en una lista que llamo listdbf.
listdbf=list.files(path = ".",pattern=".dbf")
#hago un for desde 1 hasta la cantidad de nombres que tengo en listdbf que será "length(listdbf)"
listdbf
#defino el numero de columnas de salida de la matriz que será el número de archivos mas 2 columnas correspondientes a las coords x,y
numcolsalida=length(listdbf)+2   
#IMPORTANTE: en este caso cada .dbf corresponde a la matriz de presencia/ausencia de un sola especie. Entonces como salida voy a querer una matriz cuyas columnas estén rotuladas por el nombre de la especie en cuestión y cada fila represente un punto x,y de la grilla y para cada especie un 1=presencia o un 0=ausencia.
explorounamatriz<-read.dbf(listdbf[[1]],as.is=TRUE)
numfilasalida=nrow(explorounamatriz)
mimatriz<-matrix(ncol=numcolsalida,nrow=numfilasalida)
mimatriz<-cbind(explorounamatriz$X,explorounamatriz$Y)

nombrecolumna<-vector() 
nombrecolumna<-c("X","Y")
#defino una lista que la llamo list1
list1<-list()

for(i in 1:length(listdbf))
 {
  #guardo un dbf en cada elemento de la lista list1 
  list1[[i]]<-read.dbf(listdbf[[i]],as.is=TRUE)
  #reemplazo los valores mayores que 1 en la columna de presencia/ausencia por 1
  list1[[i]]$PRESENCE[which(list1[[i]]$PRESENCE>1)]<-1
  mimatriz<-cbind(mimatriz, list1[[i]]$PRESENCE)
  nombrecolumna<-c(nombrecolumna,unique(list1[[i]]$ENGL_NAME)[2])
 }
# luego, en cada elemento de la lista list1 tendré un archivo .dbf
colnames(mimatriz)<-nombrecolumna
```
Ahora tengo una matriz llamada "mimatriz" cuyas columnas son [x,y,especie1,especie2,especie3......]
y cada elemento es un 1 o un cero según la especie esté o no esté en la coordenada x,y correspondiente. Entonces sumando por filas obtengo la "riqueza" de especies en cada sitio x,y.

La suma por filas puede hacerse con un loop o bien utilizando la función llamada apply que ya viene predefinida en R-base. Esta función apply no es mas que un loop "optimizado".

Veamos la forma de hacerlo con apply:

```{r}
mi_matriz_sin_coord<-mimatriz[,3:ncol(mimatriz)]
#system.time( 
  riqueza_apply<-apply(mi_matriz_sin_coord,1,sum) 
# )
```

Ahora haremos lo mismo con un loop:

```{r}

riqueza_vector<-vector()
#system.time(
for(j in 1:nrow(mi_matriz_sin_coord))
{
riqueza_vector[j]<-sum(mi_matriz_sin_coord[j,])
}
#)
```
Los tiempos no difieren mucho (para matrices más grandes el apply debería ser más rápido)

Verifiquemos que ambos vectores sean iguales, una forma es:
```{r}
resta<-riqueza_apply-riqueza_vector
summary(resta) #debería dar todo cero si son iguales los vectores
```

######Dibujemos todo esto con la ayuda de Paula ;-)
```{r}
#Cargá los  paquetes sp,rgdal, rgeos y raster
library("rgdal")
library("sp")
library("rgeos")
library("raster")
#Definir las coordenadas que tendrá el objeto
df=as.data.frame(mimatriz)
x= df$X  
y=df$Y
coords = data.frame(x, y)
head(coords)
#Convertir las coordenadas a un objeto espacial con la función "coordinates"
coordinates(coords) =  ~x + y

#Ver un sumario de las coordenadas "coords" para ver que se creó un objeto espacial de puntos.
summary(coords)

#Agregar a "coords" los valores de riqueza
Riqueza_points= SpatialPointsDataFrame(coords, data.frame(riqueza_apply))

#Especificar la proyección del objeto espacial
proj4string(Riqueza_points)=CRS("+proj=moll +lon_0=0 +x_0=0 +y_0=0
+ellps=WGS84 +datum=WGS84 +units=m +no_defs")

#Ver la tabla de atributos del objeto espacial
View(Riqueza_points)

#Chequear que la riqueza está contenida en un objeto espacial de puntos
summary(Riqueza_points)

#Obtener un raster
Riqueza_raster <- rasterFromXYZ(Riqueza_points, crs="+proj=moll
+lon_0=0 +x_0=0 +y_0=0 +ellps=WGS84 +datum=WGS84 +units=m +no_defs")
plot(Riqueza_raster)


#Para graficar en la escala de frío a cálido
tempcol <- colorRampPalette(c("blue", "skyblue", "green",
"lightgreen", "yellow", "orange", "red", "darkred"))
plot(Riqueza_raster, main="Riqueza de especies", col=tempcol(10))
```